臺灣臺南地方法院刑事判決　　　　　　　　　　　　　　　九十年度訴字第六三號
　　公　訴　人　臺灣臺南地方法院檢察署檢察官
　　被　　　告　乙○○
　　選任辯護人　洪梅芬
　　　　　　　　楊惠雯
　　　　　　　　裘佩恩
右列被告因毒品危害防制條例案件，經檢察官提起公訴（八十九年度偵字第二一六一
號），本院判決如左：
    主  文
乙○○連續販賣第二級毒品，累犯，處有期徒刑柒年陸月。扣案安非他命壹包（毛重
零點貳公克）、吸食器壹組，均沒收銷毀之，夾鏈袋壹大包沒收，所得財物新臺幣捌
仟元沒收，如一部或全部不能沒收時，以其財產抵償之。
    事  實
一、乙○○曾於民國八十五年間，因違反麻醉藥品管理條例案件，經臺灣臺南地方法
    院判處有期徒刑六月確定，於八十六年十月十八日執行完畢，仍不知悔改，又基
    於營利之意圖，於不詳時地，向姓名年籍均不詳之人販入第二級毒品安非他命後
    ，以每包新臺幣（下同）一千元代價，連續於附表所示時間、地點，販賣不詳數
    量之安非他命予許百峰、己○○、戊○○等人施用。嗣於八十九年一月十日上午
    十時許，為臺南市警察局第一分局員警在臺南市○○○○街六七號三樓之一搜索
    查獲，並扣得安非他命一包（毛重○．二公克）、吸食器一組、塑膠吸管二支、
    吸食燈泡三支、夾鏈袋一大包等物。
二、案經臺南市警察局第一分局報告臺灣臺南地方法院檢察署檢察官偵查起訴。
    理  由
一、訊據被告乙○○於警、偵訊及本院審理時，固均坦承曾提供安非他命予許百峰、
    己○○、戊○○等施用，惟矢口否認有何販賣毒品犯行，辯稱：(1)販賣毒品應以
    主觀上有圖利之意思購入或是販出毒品始足當之，倘被告並無藉此圖利之意，其
    主觀上最多是幫助他人施用安非他命之意思為其調貨，其行為即與販賣毒品之構
    成要件不該當。…苟始終無營利意圖，縱以原價或低於原價有償轉讓他人，即難
    謂為販賣行為，最高法院八十四年第三次刑事庭會議決議可供參照。(2)經查本案
    被告供稱「（問：是否曾提供給他們吸食？）答：是我們一起出錢買安非他命，
    然後在我家吸食。」、「（問：如何購買安非他命？）答：我們一起騎車向綽號
    阿成的人買的，都是打0000000000行動電話向他買，在約定地點交易
    ，有時阿成將安非他命拿到我家樓下給我，在約半年前開始向他購買，約買了十
    幾次，我們有時每人出五百或一千一起去買。」「（問：為何警訊筆錄說賴和盧
    的安非他命是你提供他們吸食的？）答：因為有時我不在家，他們知道我的安非
    他命放哪裡，他們自己拿去吸。」、「（問：你弟弟甲○○所吸的安非他命是你
    提供給他吸食？）答：沒有，是他偷拿我的安非他命去吸的。」，與證人戊○○
    、己○○、許百峰於警、偵訊中之證詞互相對照觀察，應足認定被告與證人等因
    相互認識以後，發現彼此均有吸食毒品之習性，於是時常聚集在一起互相出資共
    同在乙○○住處吸用毒品，尚難認定被告主觀上有營利之意圖。」(3)證人戊○○施用毒品期間係自八十八年九月至八十九年一月。戊○○八十九年一月十日調
    查中供稱「（問：如何吸食？均在何處吸食？最後一次吸食係在何時？）答：均
    將安非他命放在乙○○自製的吸食器內，下方以火燒烤使其產生白煙吸食。均在
    臺南市東區○○○○街十一巷六七號三樓之一吸食。最後一次吸食是八十九年一
    月十日上午八時許。」、「（問：你都在乙○○住處何處吸食？）答：我均在乙○○住處客廳或廁所吸食。另吸食器均係乙○○提供。」；戊○○八十九年五月
    五日偵查中供述「（問：是否向李買過安非他命？）答：沒有。我是說到乙○○
    家吸安非他命，而安非他命是乙○○給我吸的，不是用買的，他如果沒有錢再向
    我借錢。」、「（問：何時起在乙○○家吸食安非他命？）答：去年九月起到今
    年被查獲，在他那裡吸安非他命都是他提供的，大約有十七、八次。」證人己○○施用毒品期間係自八十八年三月至八十九年一月。己○○八十九年五月五日
    偵查中供稱「（問：吸食安非他命都是他拿給你吸的？）答：是的，我向他要的
    。八十八年三、四月起到今年一月份被抓這次，大約有四、五次在他家施用安非
    他命。」證人許百峰施用毒品時間八十八年七月至八十八年十一月。許百峰八
    十九年三月十七日偵查中亦供稱「（問：是否曾看過盧、賴二人向乙○○買過？
    ）答：沒有。我去乙○○家時，時常看到他們倆人在乙○○家。」、「（問：有
    無和乙○○一起向綽號阿全買過安非他命？）答：有一次我向他買，他說沒有貨
    ，他就載我一起去向別人買。」(4)本件所有關係人除證人許百峰、己○○、戊○○外，包括丙○○、甲○○等人，均互為認識多年之朋友，戊○○係許百峰之國
    中同學，丙○○係許百峰國中時女朋友。期間彼此或因被告積欠許百峰、戊○○
    金錢，或因被告於八十九年一月十日住處遭警搜索時，棄己○○於不顧，自行下
    車逃逸等事件，多少與證人等發生嫌隙，致證人等曾有不利於被告之供述。惟證
    人等對於每個人各少則四、五次，多則十七、八次在被告住處施用毒品，或看過
    彼此在被告家中吸食毒品等事實之陳述，尚無異致。而被告自九十年二月二十三
    日至九十年八月中旬均在明德外役監執行毒品戒治，故證人戊○○、己○○於法
    院審理中，各自所為有利被告之供述，應非受到被告影響始行翻供。被告辯稱「
    在這段期間我們都是一起吸食的，有時候是我們一起買來的，有時候是他們帶來
    的，有些是我家裡面，多是一起出資購買，他們來我家多是邀我一起出資買毒品
    ，再回來吸食，每次都是五百、一千元，我們三人每次均有出資。」等語，核與
    證人等人所供述情節大致相符，甚至證人等因知道被告家中藏放毒品之處，在被
    告不在家時，可以自行取用吸食，則被告與證人等間並非販毒者與吸毒者間之關
    係，而係一起施用毒品之狐群狗黨，被告縱有有償或無償轉讓安非他命給證人等
    之行動，亦無營利之意圖，應與販賣毒品之構成要件並不相符云云。
二、經查：
  (1)被告係有償提供安非他命予許百峰、戊○○、己○○等人。
    證人許百峰、戊○○、己○○三人於警訊中，均明白陳述係以每小包一千元之代
    價，向被告購買安非他命施用，其後證人戊○○、己○○雖於偵訊及本院審理時
    翻異前詞，戊○○改稱只是到被告住處施用安非他命，並非用買的，如果被告沒
    有錢，在向其借錢云云（八十九年五月五日偵訊筆錄）；己○○則稱到被告住處
    所施用之安非他命，均係被告免費提供云云（八十九年五月五日偵訊筆錄）。惟
    查，被告於偵訊及本院審理時，始終供稱係與戊○○、己○○共同出資購買安非
    他命，再一起施用，與該二人於警訊及本院審理時所為證詞已有出入。且證人戊○○於前開偵訊筆錄中，自陳「我是說到乙○○家吸安非他命，而安非他命都是
    乙○○給我的，不是用買的，他如果沒有錢，再向我借錢。」、「應該算是我去
    那裡吸，他就向我借錢，向我借錢後都沒有還我。」、「去年九月起到今年被查
    獲，在他那裡西安非他命都是他提供的，共約十七、八次。」，可見被告每次提
    供證人戊○○施用安非他命，仍有收取金錢之行為，雖證人戊○○陳稱該金錢乃
    被告向其借貸，然被告事後既均未清償「債務」，且證人戊○○對於被告連續借
    貸十七、八次，均未要求被告書立借據，或提供任何擔保物，其不符常情顯然，
    足認戊○○並無要求被告日後返還「借款」之意思，則前開「借款」係屬被告提
    供毒品之對價，要可認定；證人戊○○於本院審理時，雖再次否認其於偵訊中之
    證述，陳稱其當日係前往被告住處要催討債務，卻為警查獲，一時氣憤始誣指被
    告販賣安非他命，實際上未曾向被告拿過安非他命云云，然查被告於警、偵訊及
    本院審理時，一直不否認有提供安非他命予證人戊○○之行為，與戊○○於本院
    所為證述全然不同，參酌其證詞先後之反覆，本院認戊○○於本院審理時所為證
    述亦屬虛偽，無法採信，至證人戊○○涉嫌偽證部份，自應另由檢察官偵查起訴
    ，附此敘明。另查，經檢察官提示證人己○○於警訊中所為陳述，並質疑前後證
    詞反覆時，證人己○○陳稱「警察問我時，我剛吸過安非他命，頭昏，警察問我
    ，我都說是。」等語，經本院傳訊證人即負責訊問己○○之員警丁○○，則明白
    指述己○○於警訊中，並無毒癮發作之現象（本院九十年四月十八日訊問筆錄）
    ，再參酌安非他命之戒斷症狀，有多話、躁動不安、噁心、嘔吐、失眠、臉部潮
    紅、身體顫抖、盜汗等現象，而證人己○○於警訊中所為簽名，筆順流暢，毫無
    顫抖或窒礙，可見並無毒癮發作現象，則己○○以毒癮發作而否認其於警訊中所
    述云云，應屬意圖替被告卸責之詞，不足採信。
  (2)被告與許百峰、己○○、戊○○等人，並非單純共同施用毒品關係。
    證人許百峰於警、偵訊中，一致指稱被告係以每包一千元之代價，販賣安非他命
    供其施用，證人戊○○於偵訊中，亦證稱在被告住處施用安非他命，均須支付對
    價，核與證人己○○於警訊中所為證詞相符，被告與證人許百峰、戊○○、己○○三人間，乃毒品之上下手關係，已足認定。被告雖以證人等與伊均係認識多年
    之朋友，證人等亦多次在被告住處施用毒品，若被告不在家時，更可自行取用吸
    食等，辯稱伊與證人等僅係共同購買、施用毒品之關係，惟證人許百峰於警、偵
    訊中，均證稱係與被告約定在臺南市○○路一家遊藝場，或中華南路某處，或被
    告住處交貨，從未提及在被告住處施用毒品之事；另證人戊○○於偵訊中，亦證
    稱「安非他命都是乙○○給我吸的」、「都是他拿出來的，不知（安非他命）放
    那裡。」等語，而證人己○○復為相同之證述，則被告所辯證人等自行取用安非
    他命等情，似有誤會。再參酌每次被告提供安非他命供證人等施用時，均需收取
    對價之事實，被告所辯渠等僅係共同施用毒品云云，應無可採。
  (3)被告有償提供安非他命，有營利意圖。
    末審酌臺南市警察局第一分局於八十九年一月十日，前往臺南市東區○○○○街
    十一巷六七號三樓之一被告住處搜索時，除安非他命、吸食器、塑膠吸管、燈泡
    等物，尚搜獲夾鏈袋一大包，有搜索扣押證明筆錄附卷可稽，被告雖否認該夾鏈
    袋為伊所有，辯稱該包「夾鏈袋係『阿成』拿安非他命賣伊時，將之丟在隔壁…
    所以警方也在隔壁門檻找到夾鏈袋。」云云。審諸一般單純施用毒品者，所購買
    之毒品數量通常不多，實質上並無再予分裝之必要，則被告所稱「阿成」於交付
    安非他命時，另攜帶一大包分裝用之夾鏈袋前往被告住處，已令人費解；又既然
    攜帶至被告住處，顯見應有作用，卻有任意棄置，且大費周章「棄置」於門檻之
    上，更顯然與常情不符；參之夾鏈袋之搜獲地點，乃於被告可得支配之範圍內，
    又藏置於隱密地點，本院認該包夾鏈袋乃被告所有之物。而被告既有多次有償提
    供他人安非他命之行為，住處另藏有大量供分裝毒品所用之夾鏈袋，被告販賣安
    非他命之行為，顯然具備相當規模，而以現行法制對於販賣毒品行為之嚴刑峻罰
    ，被告甘冒風險販賣安非他命，其有利潤可圖要屬情理必然之事，被告有營利之
    意圖，亦足認定。
三、核被告所為，係犯毒品危害防制條例第四條第二項之販賣第二級毒品罪。被告因
    販毒而持有毒品之行為，不復另論。被告自八十八年六月間某日起，至八十九年
    一月十日止，多次販賣第二級毒品安非他命之行為，時間緊接，犯構成要件相同
    之罪，顯係基於概括之犯意為之，應依連續犯之規定論以一罪，並加重其刑，惟
    本罪最高法定刑為無期徒刑，依法不得加重，併予敘明。又查，被告曾於八十五
    年間，因違反麻醉藥品管理條例案件，經本院判處有期徒刑六月確定，於八十六
    年十月十八日執行完畢，有臺灣高等法院被告全國前案紀錄表附卷可稽，被告於
    五年內再犯本件有期徒刑以上之罪，為累犯，應依刑法第四十七條、七十條之規
    定遞加重其刑，其中無期徒刑部份，依法不得加重。爰審酌被告多次販賣毒品安
    非他命供人施用之犯罪手段，交易對象僅三人、交易金額亦非鉅，然危害國家之
    毒品管制政策，以及被告犯罪後矢口否認犯行之態度等一切情狀，量處如主文所
    示之刑，以資懲儆。扣案之第二級毒品安非他命一包（毛重○．二公克）、吸食
    器一組，雖無法認定與被告前揭販毒行為有關，然上開物品均屬毒品危害防制條
    例所規定之違禁物，仍應依毒品危害防制條例第十八條第一項前段規定沒收銷燬
    之；另扣案之夾鏈袋一大包，則為被告所有供販賣毒品所用之物，應依同條例第
    十九條第一項前段沒收；至於被告販賣毒品所得之財物合計八千元，應依該項後
    段沒收，如全部或一部不能沒收時，以被告之財產抵償之。
據上論斷，應依刑事訴訟法第二百九十九條第一項前段，毒品危害防制條例第四條第
二項、第十八條第一項前段、第十九條第一項，刑法第十一條前段、第五十六條、第
四十七條，判決如主文。
本案經檢察官陳俊秀到庭執行職務。
中      華      民      國      九十一      年    五    月      三      日
                                  臺灣臺南地方法院刑事第五庭
                                          法  官   吳坤芳
右正本證明與原本無異。
如不服本判決，應於判決送達後十日內向本院提出上訴狀(應附繕本 )。
                                          書記官   張豐榮
中      華      民      國      九十一      年     五    月      三     日
如不服本判決，應於判決送達後十日內，向本院提出上訴狀。
附表：
┌──┬───┬─────────┬──┬──────────┐
│編號│購買者│時間              │次數│地點                │
├──┼───┼─────────┼──┼──────────┤
│一  │己○○│八十八年六月間    │一次│乙○○住處          │
├──┼───┼─────────┼──┼──────────┤
│二  │許百峰│八十八年十二月底前│四次│乙○○住處附近      │
│    │      │                  │    │                    │
├──┼───┼─────────┼──┼──────────┤
│三  │戊○○│八十九年一月一月至│三次│乙○○住處          │
│    │      │同月十日          │    │                    │
└──┴───┴─────────┴──┴──────────┘
附錄論罪科刑法條：
毒品危害防制條例第四條
製造、運輸、販賣第一級毒品者，處死刑或無期徒刑；處無期徒刑者，得
併科新台幣一千萬元以下罰金。
製造、運輸、販賣第二級毒品者，處無期徒刑或七年以上有期徒刑，得併
科新台幣七百萬元以下罰金。
製造、運輸、販賣第三級毒品者，處五年以上有期徒刑，得併科新台幣五
百萬元以下罰金。
製造、運輸、販賣專供製造或施用毒品之器具者，處一年以上七年以下有
期徒刑，得併科新台幣一百萬元以下罰金。
前四項之未遂犯罰之。
